【裁判字號】    97,易,1880
【裁判日期】    970814
【裁判案由】    竊盜
【裁判全文】
臺灣臺北地方法院刑事判決              97年度易字第1880號
公  訴  人  臺灣臺北地方法院檢察署檢察官
被      告  乙○○
上列被告因竊盜案件，經檢察官提起公訴（97年度偵字第10038
號），本院判決如下：
    主      文
乙○○竊盜，處有期徒刑參月，如易科罰金，以新臺幣壹仟元折
算壹日。
    事      實
一、乙○○於民國97年4月26日晚間邀約丙○○外出喝酒，嗣於
    凌晨4時許，二人在臺北市○○區○○街115號2樓統帥舞廳
    內消費時，乙○○見丙○○將皮包放置於座位上，竟意圖為
    自己不法之所有，徒手竊取丙○○所有置於該皮包內之現金
    新臺幣9,000元及人民幣100元得手，惟經丙○○發覺，報警
    處理，始查悉上情。
二、案經臺北市政府警察局中山分局報請臺灣臺北地方法院檢察
    署檢察官偵查起訴。
    理      由
一、訊據被告乙○○固不否認自告訴人丙○○皮包內拿取現金，
    惟矢口否認有何竊盜犯行，辯稱：伊當日先與朋友前往復興
    北路一家俱樂部消費，後來通知告訴人過來作陪，接著又前
    往峨嵋街統帥舞廳消費，在舞廳內因告訴人喝很多酒，經常
    離席沒有帶著包包，伊擔心告訴人錢財安危，便向告訴人表
    示要幫忙保管錢財，伊感覺告訴人有點頭，故從皮包內取出
    鈔票代為保管云云。惟查：
  (一)被告竊取告訴人皮包內現金之事實，業據證人即告訴人於本
    院證稱：97年4月26日被告打電話給我，問我要不要過去，
    我就先到一家舞廳，我到的時候被告和他朋友已經買單，還
    說要去統帥舞廳，到達統帥舞廳時間大約是凌晨4、5點，因
    為我懷疑被告跟我上次錢不見的事情有關，所以當天我是刻
    意去的，我就在1張100元的人民幣上寫上我的身分證字號及
    我的名字，並且放在9張1000元新臺幣中間，在舞廳時被告
    坐在我的旁邊，我在跟舞廳的阿姨講話時，發現有人在動我
    的包包，我就看到被告把手放在我的皮包裡面，從皮包暗袋
    拿走我故意放的錢，暗袋的位置是在皮包內側的邊邊，我看
    到他將暗袋的拉鍊拉開，把錢拿走，我沒有同意他拿走我的
    錢，我跟他沒有什麼關係，不可能把錢放在他那邊，我只有
    97年4月24日跟他見過一次面，他把我錢拿走之後，我本來
    打算要報警，但該處是公共場所，而且我只有一個人，我就
    提議到錢櫃唱歌，到了錢櫃大廳，我跟被告說我的錢不見了
    ，被告就說不見就不見了，明天我再給你1萬元，這時還沒
    有承認拿我的錢，到了包廂之後我再度提醒他，說我的錢不
    見了，但被告否認偷我的錢，態度還很兇，我問他要不要自
    己報警，被告才把錢拿出來放在桌上，還說：錢還你就好了
    ，後來我男朋友打電話告訴我他已經在我們家樓下，被告誤
    以為我找人到樓下，有一點嚇到，所以就自己報警，警方到
    場之後就請我們到派出所製作筆錄，我有確認被告拿出來的
    人民幣確實是我作記號的那張人民幣，後來我領回6千多元
    新臺幣及100元人民幣，這其中差額可能是搭計程車付車資
    及其他費用花掉了等語綦詳（見本院卷第15至19頁）。足見
    告訴人先前與被告外出後因發覺錢財有遺失情形，乃於本次
    應被告之邀赴約前，將人民幣標註記號後置入皮包內，並小
    心察看，果發現被告有下手竊取其皮包內現金之情。
  (二)而警方據報前往被告與告訴人所處之錢櫃KTV包廂後，除確
    認報案原因外，並曾就告訴人所指遭竊之人民幣鈔票確認其
    上作記號情形，亦據證人即據報前往現場處理之臺北市政府
    警察局中山二派出所警員甲○○證稱：當天我和同事郭國良
    據報前往林森北路錢櫃包廂，到達時告訴人向我表示被告在
    統帥舞廳偷了她的錢，還說有在被偷的人民幣上作記號，被
    告表示他因為怕告訴人酒醉錢會掉，所以才拿走告訴人的錢
    ，我就將他們二人請回派出所製作筆錄，印象中我在包廂內
    有看到一張人民幣，我同事郭國良在現場有將人民幣拿起來
    看，確認上面作記號的情形等語明確（見本院卷第30至31頁
    ），核與告訴人證稱：「... 在錢櫃的時候，我就有請警察
    確認人民幣上面作記號的情形... 」等語相符（見本院卷第
    19頁），足見被告自身上交予告訴人之人民幣，確為告訴人
    事先作記號之人民幣無訛，此外，復有扣押物品目錄表、贓
    物認領保管單、人民幣及新臺幣照片在卷可考（見偵查卷第
    20、21、25頁）。
  (三)被告雖辯稱在舞廳內因告訴人飲酒甚多，且皮包未隨身攜帶
    ，為免其錢財遭竊，方自皮包內取走現金云云，惟告訴人證
    稱伊僅於數日前應邀外出見過被告一次面，並非熟識一節，
    為被告所不否認，錢財復為重要之物，則以雙方並非熟識之
    關係，若非錢財所有人提出要求，通常而言，一般人均不會
    輕易替他人保管錢財，以免衍生糾紛、徒增困擾，詎依被告
    所供，其於告訴人未提出代為保管要求之情形下，竟主動表
    示欲代為保管現金，已非合理；且倘依被告所供，告訴人有
    經常離開座位未隨身攜帶皮包之情形，則若欲確保錢財安全
    ，以言語提醒對方，或自己代為稍加注意即可，至多於告訴
    人離席時代為保管整個皮包，即為已足，亦最安全。然被告
    竟僅伸手進入皮包內取出金錢「代為保管」，置皮包內可能
    放置之證件、行動電話或其他具有價值之物品於不顧，顯與
    常理不合。又設若被告之意僅在保管現鈔並事先獲告訴人首
    肯，理應由告訴人將鈔票取出，或被告至少應詢明金錢放置
    ，否則根本無從達其保管目的，詎被告就此竟答稱：「（問
    ：你表示願替告訴人保管金錢後，有無向告訴人確認金錢放
    在何處？）我沒有印象... 」等語（見本院卷第32頁），顯
    然其並未確認錢財放置位置，而係自行伸手進入告訴人皮包
    內搜尋翻找，亦與常情相悖。被告雖又辯稱先前在某俱樂部
    及統帥舞廳時均有付錢給告訴人，因而知悉告訴人皮包內有
    錢云云，惟縱得知告訴人皮包內有錢財，若欲代為保管，亦
    理應詢問鈔票放置位置，否則豈非必須在皮包內翻找？遑論
    告訴人已證稱並未同意被告取走金錢保管等語。被告捨此不
    為，自行取出鈔票，亦足見其確有竊盜之意。至於證人甲○
    ○證稱：當天到場時被告與告訴人雙方都有喝酒的情形（見
    本院卷第31頁），雖與告訴人陳稱當日並未喝酒等情，有所
    不合，惟縱告訴人確有飲酒，然以其尚能觀察被告行竊之舉
    並伺機報警，復於警方到場時指訴被告偷竊並提出作有記號
    之人民幣供警方確認，所述復與扣押物品及警員證述情節相
    吻合，足見其精神意識堪稱清楚，指證自屬可採，尚不得以
    上開不合之處，遽認告訴人所言全無可信，亦無從執此為有
    利於被告之認定。
  (四)綜上，被告所辯均非可採，本件事證已明，被告犯行堪予認
    定，應依法論科。
二、核被告所為，係犯刑法第320條第1項之竊盜罪。爰審酌被告
    前因誣告案件，經判處拘役20日確定並執行完畢，有臺灣高
    等法院被告前案紀錄表在卷可稽，素行尚屬一般，其與告訴
    人相約外出飲酒，竟於舞廳內下手竊取告訴人錢財之犯罪動
    機、目的、手段，其竊取金錢對於告訴人自已生一定程度損
    害，所竊取得手之金額為新臺幣9,000元及人民幣100元，惟
    告訴人已領回新臺幣6,700元及人民幣，暨被告犯後否認犯
    罪、態度難認良好等一切情狀，量處如主文所示之刑，並諭
    知易科罰金之折算標準。
據上論斷，應依刑事訴訟法第299條第1項前段，刑法第320條第1
項、第41條第1項前段，刑法施行法第1條之1，判決如主文。
本案經檢察官陳清茂到庭執行職務。
中    華    民    國    97    年    8     月    14    日
                  刑事第十一庭  法  官  林庚棟
本件正本證明與原本無異。
如不服本判決，應於判決送達後10日內，向本院提出上訴狀；上
訴書狀應敘述具體理由，未敘述上訴理由者，應於上訴期間屆滿
後20日內補提上訴理由書於本院。
                                書記官  殷玉芬
中    華    民    國    97    年    8     月    15    日
附錄本案論罪科刑法條全文
中華民國刑法第320條：
意圖為自己或第三人不法之所有，而竊取他人之動產者，為竊盜
罪，處5年以下有期徒刑、拘役或500元以下罰金。
意圖為自己或第三人不法之利益，而竊佔他人之不動產者，依前
項之規定處斷。
前二項之未遂犯罰之。


司法院資訊處製作；財團法人民間司法改革基金會備份。
